【裁判字號】    98,交抗,54
【裁判日期】    980331
【裁判案由】    聲明異議
【裁判全文】
臺灣高等法院臺南分院交通事件裁定      98年度交抗字第54號
抗  告  人
即受處分人  甲○○
上列抗告人因違反道路交通管理處罰條例案件，不服臺灣臺南地
方法院交通法庭中華民國九十八年一月二十三日裁定（九十七年
度交聲字第一二五一號），提起抗告，本院裁定如下：
    主  文
抗告駁回。
    理  由
一、抗告意旨略以：
  (一)關於罰單郵件送達部分，實因本人早於民國九十二年時便遷
    徙至台南市○○路八十四巷十五號，此點懇請閣下由戶政事
    務所查證，而本件罰單寄往台南市○○路七十四巷八號，而
    此地明顯早已無人居住，其建築結構亦已毀損，郵差應可判
    斷。
  (二)原判決關於本人已逾越聲明異議之二十日不變期間，係因本
    人一直未接收到罰單郵件之相關訊息，包含通知書、鄰居、
    家人等等，故無從對罰單做出任何反應，實非惡意拖延或漠
    視公權力。
  (三)對於本次事件，本人並無規避責任之意，惟對逾期而加倍懲
    處部分不服，且本次過程中，行政作業可以改進，如歸咎於
    任何一方並非公平，綜上所陳，依法提起抗告，請求撤銷原
    裁定云云。
二、原處分意旨略以：受處分人即異議人甲○○（下稱異議人）
    所有車牌號碼2FJ-362 號重型機車，於民國九十六年七月十
    九日二十一時三十五分，在臺南市○○路與府中街口，因駕
    駛人未依規定戴安全帽，及拒絕停車接受稽查而逃逸之行為
    ，遭臺南市警察局交通隊警員逕行製單舉發，嗣經移送機關
    即交通部公路總局嘉義區監理所臺南監理站認其違規事證明
    確，依照道路交通管理處罰條例第三十一條第六項、第六十
    條第一項、第六十三條第一項第一款之規定，裁處異議人罰
    鍰新臺幣（下同）六千五百元，並記違規點數一點等語。
三、本件異議意旨略以：異議人於九十七年十一月二十六日接獲
    監理站罰單，當時因為怕是詐騙手法而上監理站網站查詢，
    始發現本件罰單。惟異議人當時確實未曾接獲郵局之信件以
    及招領郵件領取通知，絕非故意視而不見，因而原處分機關
    以異議人逾期未到案而予以加罰，顯無理由，為此聲明異議
    等語。
四、經查：
  (一)按受處分人，不服道路交通管理處罰條例第八條主管機關所
    為之處罰，得於接到裁決書之翌日起二十日內，向管轄地方
    法院聲明異議；又依上開規定聲明異議之期間，自裁決送達
    之翌日起算，並得依法扣除在途期間；另交通法庭認聲明異
    議不合法律上之程式或其異議權已經喪失者，應以裁定駁回
    之，道路交通管理處罰條例第八十七條第一項、道路交通案
    件處理辦法第十二條、第十八條前段分別定有明文。再按處
    理違反道路交通管理事件，有關文書送達之程序，依行政程
    序法之規定，違反道路交通管理事件統一裁罰基準及處理細
    則第五條定有明文。而依行政程序法第六十八條第一項、第
    七十四條第一項、第二項規定：送達由行政機關自行或交由
    郵政機關送達；送達不能依前二條規定為之者，得將文書寄
    存送達地之地方自治或警察機關，並作送達通知書兩份，一
    份黏貼於應受送達人住居所、事務所、營業所或其就業處所
    門首，另一份交由鄰居轉交或置於該送達處所信箱或其他適
    當位置，以為送達；前項情形，由郵政機關為送達者，得將
    文書寄存於送達地之郵政機關。至於受送達人實際於何時受
    領該送達文書，均與合法送達之效力不生影響。再前開所稱
    「住居所」係民法上概念（即民法第二十條至第二十四條所
    規定），指當事人依一定事實，足認以久住之意思，住於一
    定之地域者，即為設定其住所於該地；所謂「一定事實」，
    包括戶籍登記、居住情形等，尤以戶籍登記資料為主要依據
    ，但不以登記為要件。而戶籍法所為之戶籍住址之登記（戶
    籍法第一條參照），採形式主義，未登記不發生戶籍法上效
    力。戶籍登記之住址（即戶籍所地址），則為戶籍管轄區內
    之處所，主要發生選舉、兵役、教育等公法上效力，與住居
    所為民法上法律行為的準據，發生各種民事上的效力，二者
    規範意旨不同。實務上戶籍法上的住址與民法上的住居所，
    絕大多數情形雖為同一處所，但並非當然同一，然不論法院
    或行政機關在調查「住所」時，通常均以戶籍登記的住址為
    認定標準。
  (二)經查：抗告人就交通部公路總局嘉義區監理所臺南監理站九
    十七年十月十六日所為之裁決處分（處分案號：嘉監南字第
    裁74-S00000000號）聲明異議，惟上開裁決書已按抗告人之
    戶籍住所「臺南市○區○○路84巷15號」掛號郵寄，嗣因未
    獲會晤應受送達人、亦無受領文書之同居人或受僱人，而依
    行政程序法第七十四條第二項規定為寄存送達，並於九十七
    年十月二十二日寄存於送達地之郵政機關「灣裡郵局」，此
    有抗告人個人基本資料查詢及原處分機關送達證書各一紙在
    卷可稽，依前揭說明，其送達程序自無違誤。又道路交通案
    件處理辦法第十二條規定交通案件聲明異議之在途期間，居
    住於臺灣地區者，當事人居住於處罰機關所在之鄉、鎮、市
    （包括縣轄市、省轄市及院轄市），不扣除在途期間，法院
    訴訟當事人在途期間標準第四條第一項第一款亦有明文，而
    抗告人係住在臺南市，與處罰機關所在之臺南市，係同一省
    轄市，因此無庸扣除在途期間。然抗告人竟遲至於九十七年
    十二月一日始具狀提出聲明異議，有聲明異議狀上所蓋之公
    路總局臺南監理站收文章戳附卷可憑，是抗告人顯已逾越聲
    明異議之二十日不變期間，其聲明異議不合法律上程式，且
    無從補正，應予駁回。
  (三)綜上所述，原審以抗告人對本件裁決書處分聲明異議，已逾
    道路交通管理處罰條例第八十七條第一項所定之二十日不變
    期間，其對本件裁決書處分聲明異議已不合法律上之程式，
    且無從補正，而駁回抗告人之異議；本院經核並無違誤。抗
    告人抗告意旨指摘原裁定不當，請求撤銷原裁定，為無理由
    ，應予駁回。至抗告人雖以其早於民國九十二年時便遷徙至
    台南市○○路八十四巷十五號，然其罰單卻寄往台南市○○
    路七十四巷八號，且其逾越聲明異議之二十日不變期間，係
    因未接收到罰單郵件之相關訊息而無從對罰單做出任何反應
    等語置辯，然依上揭關於送達部分之說明，抗告意旨諉稱未
    收到裁決書通知，實不足採，亦不足採為有利於抗告人之依
    據。且本件裁決書送達地址，裁判機關自始即向抗告人戶籍
    地台南市○○路84巷15號為送達，此有台南監理站送達證書
    在卷可憑（詳原審卷），抗告人指裁罰機關將裁決書送至台
    南市○○路74巷8號，即非可採。另抗告意旨稱抗告人並無
    規避責任之意，如將責任歸咎於任何一方並非公平云云，並
    未指明原裁定認事用法有何違法之處，故亦不足採，併此說
    明。
五、據上論結，應依道路交通案件處理辦理辦法第二十六條，刑
    事訴訟法第四百十二條，裁定如主文。
中    華    民    國    98    年    3     月    31    日
                  刑事第六庭    審判長法  官  董武全
                                      法  官  沈揚仁
                                      法  官  曾文欣
以上正本證明與原本無異。
不得再抗告。
                                      書記官  馬愛君
中    華    民    國    98    年    3     月    31    日


司法院資訊處製作；財團法人民間司法改革基金會備份。
